【裁判字號】    89,訴,2292
【裁判日期】    891127
【裁判案由】    偽造文書
【裁判全文】
臺灣臺中地方法院刑事判決                        八十九年度訴字第二二九二號
    公  訴  人  台灣台中地方法院檢察署檢察官
    被      告  甲○○
右列被告因偽造文書案件，經檢察官提起公訴（八十九年度偵緝字第五七四號），本
院判決如左：
    主  文
甲○○共同行使偽造公文書，足以生損害於公眾及他人，累犯，處有期徒刑壹年陸月
。授權書上偽造之「臺灣臺中監獄印」公印文壹枚、「丙○○」印文壹枚、「乙○○
」署押及印文各壹枚，均沒收。
    事  實
一、甲○○曾犯麻醉藥品管理條例案件，經法院判處有期徒刑四月確定，於民國八十
    七年九月十五日易科罰金執行完畢，仍不知悔改。其父乙○○在臺灣台中戒治所
    執行戒治中，甲○○為辦理乙○○所有坐落台中市○○區○○段一０七八地號及
    其上門牌台中市○○區○○路一六０巷四弄二十一號五樓不動產買賣事宜，於徵
    得乙○○同意並持乙○○之在所證明後，代刻乙○○印章俾便處理，嗣因僅持在
    所證明無法辦理，乙○○告知甲○○待其出所後才處理，惟甲○○竟不待乙○○
    出所，而與年籍不詳綽號「阿忠」之成年男子共同基於向戶政事務所申請乙○○
    印鑑證明之犯意聯絡，於八十八年八月間，在台中市○區○○路大仁國小附近芳
    莉泡沬紅茶店內，甲○○以新台幣（下同）二千元代價委由「阿忠」在不詳時地
    偽造「臺灣臺中監獄印」之公印文一枚、臺灣台中戒治所兼所長「丙○○」簽名
    章之印文一枚於授權書之公文書上，三日後「阿忠」在台中港路龍邦大廈樓下交
    付授權書與甲○○，甲○○於八十八年九月九日上午，在台中市中區戶政事務外
    ，於前開授權書上偽造「乙○○」之簽名並盜用上開乙○○之印章於該授權書上
    ，並持之向該戶政事務所申請乙○○之印鑑證明，足以生損害於臺灣台中監獄、
    丙○○及乙○○，嗣經戶政事務所秘書發覺有異，向臺灣台中監獄查詢，始知上
    情。
二、案經臺灣台中監獄函請臺灣臺中地方法院檢察署檢察官偵查起訴。
    理  由
一、訊據被告甲○○坦承於右揭時地委請「阿忠」辦理授權書，並簽上乙○○署押及
    蓋上乙○○印章後持之向戶政事務所申請乙○○之印鑑證明等事實，惟矢口否認
    有何偽造公文書犯行，辯稱：伊在泡沬紅茶店與朋友聊天，朋友走後，「阿忠」
    趨前表示二千元代價即可幫伊辦委印鑑證明之申請，伊不知該授權書是偽造云云
    。經查被告持向戶政事務所辦理印鑑證明之授權書上臺灣台中監獄印文及丙○○
    簽名章，均係偽造一節，有臺灣台中監獄八十八年九月二十日八八中監政字第一
    三四號函及授權書影本在卷可按，又乙○○雖曾同意被告代其出售前開房地，並
    交待被告持在所證明書辦理，嗣被告表示無法持在所證明辦理，乙○○告知被告
    待其出所後再辦理，乙○○並未在上開授權書上簽名及蓋章等情，經乙○○證述
    明確，查被告在明知其父未授權其辦理印鑑證明之情形下，收受「阿忠」交付之
    授權書，自當知該授權書係偽造，是被告前開所辯，係卸責之詞，不足採信，其
    犯行堪以認定。
二、查前開授權書開宗明義指出「授權人乙○○因在監服刑，故授權甲○○辦理房屋
    買賣簽約訂立及所需之印鑑證明辦理手續之全權處理，授權人與被授權人及房屋
    相關資料如下表，恐口說無憑，特立此書為證」等語，從其內容觀之，係授權人
    及被授權人簽章後，由臺灣台中監獄認證，蓋上臺灣台中監獄印及丙○○簽名章
    後完成授權書之製作，因此依該授權書之形式及內容觀之，係屬公文書。是核被
    告所為，係犯刑法第二百十六條、第二百十一條行使偽造公文書罪。被告偽造臺
    灣台中監獄公印文及丙○○簽名章，偽造乙○○署押及盜用乙○○印章之行為，
    均為偽造公文書之部分行為，又偽造公文書後持以行使，偽造之低度行為為行使
    之高度行為所吸收，均不另論罪。被告與「阿忠」間就上開犯行，有犯意聯絡及
    行為分擔，為共同正犯。又被告曾犯麻醉藥品管理條例案件，經法院判處有期徒
    刑四月確定，於八十七年九月十五日易科罰金執行完畢，有臺灣台中地方法院檢
    察署刑案資料查註紀錄表附卷可稽，其受有期徒刑執行完畢後五年以內再犯有期
    徒刑以上之本罪，為累犯，應依法加重其刑。爰審酌被告素行不佳，以二千元代
    價行使偽造公文書，對臺灣臺中監獄之管理及信譽造成重大損失，惟念其尚能坦
    承部分犯行，犯罪動機係為處理乙○○房地，亦曾得乙○○同意處理其房地等一
    切情狀，量處如主文所示之刑，以示儆懲。授權書上偽造之「臺灣台中監獄印」
    公印文、「丙○○」印文、「乙○○」署押及印文各一枚，均應依法宣告沒收。
據上論斷，應依刑事訴訟法第二百九十九條第一項前段，刑法第二十八條、第二百十
六條、第二百十一條、第四十七條、第二百十九條，判決如主文。
中      華      民      國      八十九      年    十一    月    二十七  日
                                        法  官  林郁婷
右正本證明與原本無異。
如不服本判決，應於送達後十日內向本院提出上訴狀 （須附繕本） ，上訴於台灣高
等法院台中分院。
            書記官
中      華      民      國      八十九      年    十一    月    二十七  日
附錄論罪科刑法條
刑法第二百十一條：偽造、變造公文書，足以生損害於公眾及他人者，處一年以上七
年以下有期徒刑。
刑法第二百十六條：行使第二百十條至第二百十五條之文書者，依偽造、變造文書或
登載不實事項或使登載不實事項之規定處斷。


司法院資訊處製作；財團法人民間司法改革基金會備份。
